【裁判字號】    98,司執消債更,295
【裁判日期】    980824
【裁判案由】    更生事件
【裁判全文】
               臺灣板橋地方法院民事裁定
聲  請  人  徐羿逵
即  債務人
上列當事人聲請消費者債務清理事件，本院裁定如下：
    主  文
債務人所提如附件所示之更生方案應予認可。
債務人在未依更生方案條件全部履行完畢前，其生活程度應有如
下限制：
（一）不得購置不動產
（二）不得為賭博或類似性質之投機行為
（三）不得自費搭乘飛機、輪船出國旅遊
（四）不得自費投宿於四星級以上之飯店、旅社
    理  由
一、按債務人有薪資、執行業務所得或其他固定收入，法院認更
    生方案之條件公允者，得不經債權人會議可決，逕依債務人
    之聲請或依職權以裁定認可更生方案；法院為認可之裁定時
    ，因更生方案履行之必要，對於債務人在未依更生條件全部
    履行完畢前之生活程度，得為相當之限制，消費者債務清理
    條例第64條第1項、第62條第2項分別定有明文。
二、本件債務人聲請更生，前經本院 97年度消債更更字第3號裁
    定開始更生程序在案，有上開裁定一份在卷可稽。債務人於
    民國（下同）98年6月4日具狀陳報更生方案，其條件為每三
    個月為一期，每期支付新台幣（下同）47,502元，清償期為
    六年，總清償金額為1,140,048元，依本院98年7月23日公告
    之債權表，債務人無擔保及優先權之債務總額為5,630, 524
    元，清償成數為20.2％。另據債務人提出之財產及收入狀況
    報告書，其每月生活費為15,228元，主要計有上班伙食及機
    車加油費3,000元、房租及水電費8,500元、以及電話通訊費
    1700元等。此外債務人每月依法扶養者（含配偶及三名子女
    ）必要支出為14,500元（含子女教育費及膳食費）。為釐清
    債務人目前之工作情況及相關支出細項暨債權人對本更生方
    案之意見，本院乃於98年7月 21日先行召開債權人會議，經
    債務人到場就其財產及收入狀況提出具體報告並陳述更生方
    案，嗣經出席之債權人聯邦商業銀行股份有限公司、萬榮行
    銷顧問股份有限公司、王業輝、王麗良計 4名債權人之代理
    人（應到7位，實到4位）現場陳述意見及自由磋商，於雙方
    交換意見後，由債務人當庭重新提出更生方案，條件定為分
    8年清償，每二個月為一期，每期清償金額為 56,000元，總
    計48期，還款總額為2,688,000元，還款成數為 47.7％。惟
    此方案仍未獲在場出席債權人之可決。
三、經查，依債務人於上開債權人會議中所提出其所任職之台北
    市政府警察局中山分局員工薪資單，債務人98年一月至六月
    平均每月固定薪資為42,050元，超勤加班費則由每月11,704
    至14,784元不等，經債權人會議中勸諭其應樽節開支，並提
    高還款成數以向債權人展現最大還款誠意，債務人願意將每
    月支出用以清償親友借款之12,000元全數剔除並加入更生方
    案之清償數額，故重提更生方案為分 8年清償，每二個月為
    一期，每期清償金額為 56,000元，總計 48期，還款總額為
    2,688,000元，還款成數為 47.7％。本院認為，債務人雖任
    職台北市政府警察局中山分局，收入堪稱穩定，惟其三名未
    成年子女最大僅12歲（民國86年生），最小為 9歲（民國89
    年生），考量其家庭開支恐隨其升學而逐年增加，債務人所
    陳報之每月依法扶養者必要支出尚屬合理。另債務人之配偶
    雖因須照顧子女而無法外出工作增加收入，但若強令其外出
    工作，勢必將額外增加子女每月下課後安置於安親班之支出
    ，兩相權衡，就更生方案之履行未必更有利於各債權人。再
    者，因債務人擔任警察職務，每月支出之電話通訊費 1,700
    元為其工作性質所必需，亦屬合理。最後，有債權人謂債務
    人正值壯年，尚有多年工作能力足以全額清償債務，倘逕予
    認可其更生方案，實有違誠信原則云云，然依消費者債務清
    理條例之立法意旨在保障債權人公平受償，並謀求債務人經
    濟生活之重建，同條例亦規定更生方案之最終清償期，自認
    可更生方案裁定確定之翌日起不得逾六年。但有特別情事者
    ，得延長為八年（同條例第53條第2項第3款本文及但書參照
    ）。足見本條例意旨本非要求債務人須終其餘生用以清償債
    務，而喪失經濟生活之重建機會，至於究依一致性協商或更
    生、清算程序以處理債務問題，債務人享有程序選擇權，非
    他人所得置喙，債權人如欲與債務人成立更生方案以外之債
    務清理途徑，自須與債務人合意始得為之，與更生方案是否
    公允無涉。
四、綜上所述，債務人既有固定收入，其所提出之更生方案條件
    公允，且無不得逕予認可之消極事由，揆諸消費者債務清理
    條例之立法意旨，為謀求債務人經濟生活之重建復甦並兼顧
    債權人之公平受償，本件更生方案應予認可，爰裁定如主文
    第一項。
五、惟為達成教育債務人合理消費觀念並促使債務人勉力履行更
    生方案之立法意旨，就本件更生方案履行之必要，本院認應
    於債務人未依更生方案條件全部履行完畢前之生活程度，為
    相當之限制，爰參考各更生事件中債權人所提出對債務人諸
    種生活程度之限制，擇其適合於本件更生債務人者，裁定如
    主文第二項。
中    華    民    國    98    年    8     月    24    日
                  民事執行處司法事務官
以上正本，係照原本作成。如不服本裁定，應於裁定送達後10
日內，以書狀向本院司法事務官提出異議。
中    華    民    國    98    年    8     月    24    日
                            書  記  官  楊姝晴

司法院資訊處製作；財團法人民間司法改革基金會備份。
